臺灣高等法院高雄分院刑事判決　　　　　　　　　九十一年度上訴字第一二九號
　　上　訴　人　台灣高雄甲方法院檢察署檢察官
　　上　訴　人
　　即　被　告　丙○○
　　選任辯護人　林敏澤　律師
　　　　　　　　鄭瑞崙
　　　　　　　　李亭萱
右上訴人因被告偽造文書等案件，不服臺灣高雄甲方法院九十年度訴字第一九三七號
中華民國九十一年五月二十二日第一審判決（起訴案號：臺灣高雄甲方法院檢察署九
十年度偵字第一二七一九號、第一二二六九號），提起上訴，本院判決如左：
      主  文
原判決關於丙○○部分，撤銷。
丙○○連續意圖為自己不法之所有，而侵占對於業務上所持有之物，處有期徒刑陸月
，如易科罰金以參佰元折算壹日；又連續意圖營利而違反任何人不得媒介外國人非法
為他人工作規定，處有期徒刑月，如易科罰金以參佰元折算壹日。應執行有期徒刑
捌月，如易科罰金以參佰元折算壹日。
      事  實
一、丙○○原係乙○○○資源管理顧問有限公司（下稱百安公司，設於高雄市○○區
    ○○路一號三十二樓之一）之外籍家庭監護工（下稱外勞）業務員，負責向申請
    僱用外勞之雇主收取按月支付之外勞借貸款（即仲介費），係從事業務之人，竟
    基於意圖為自己不法之所有之概括犯意，於民國八十九年五月間起，連續將其於
    附表所示時間，先後向附表所示雇主林永盛（即林研孜）等人，所收取之外勞借
    貸款（即仲介費），共計新臺幣（下同）八萬元，多次以變易持有為所有之意思
    予以侵占入己，得手後供己花用。嗣經百安公司發覺款項未繳回而與丙○○對帳
    後，始知上情。
二、丙○○因百安公司之業務員曹麗雪，於八十九年七月間，為原雇主邱陳賃申辦引
    進印尼籍外勞ＳＥＰＴＩＡＷＩＬＥＳＴＡＲＩＷＩＲＯＷＯ（簡稱ＳＡＬ），
    邱陳賃因條件不合不予僱用，曹麗雪將該外勞交給丙○○處置，丙○○卻基於意
    圖營利之概括犯意，未經辦理轉換雇主之轉出手續，於八十九年七月二十六日，
    媒介該外勞非法為張恆華（業經檢察官職權不起訴處分）受雇工作，在其位於高
    雄市○○區○○路一七八號十三樓之住處，照顧張恆華重病之母等家庭幫傭工作
    ；而丙○○復明知原雇主李素真、陳青原所僱用之外勞（中文譯名尤莉等二名）
    ，其原雇主因故均無意再僱用，竟承前同一概括犯意，於八十九年八月間、九十
    年一月間，先後未經辦理轉換雇主之轉出手續，即媒介該二名外勞非法為其他雇
    主從事家庭幫傭工作；另丙○○亦明知李潘米英（業經檢察官為職權不起訴處分
    ）不符申請外勞家庭監護工之條件，竟以符合資格之蔡金玉名義，申請引進印尼
    籍外勞ＧＲＥＥＳＪＥ（中文譯名格西），於九十年一月二十日，媒介該外勞非
    法為李潘米英工作，在高雄市新興區○○○路一之二十號李潘米英住處，擔任掃
    甲、洗衣之幫傭。
三、案經高雄市政府警察局前鎮分局、高雄縣警察局林園分局移送及百安公司訴請臺
    灣高雄甲方法院檢察署檢察官偵查起訴。
      理  由
一、訊据上訴人即被告丙○○固供承有向附表所示雇主收取此部份款項一節，然否認
    有何業務侵占犯行，辯稱：附表編號一之外勞ＭＩＭＩＮ（中文譯名蜜蜜）及編
    號二、三之外勞ＰＲＩＹＡＴＩ（中文譯名雅娣），原均由國內仲介公司「源仲
    介」與國外仲介公司－ＷＡＨＡＮＡＨ公司（其在國內代收費用之公司為「統吉
    」公司）共同引進，該外勞預備來台前，即與前開二仲介公司簽下仲介契約，及
    收款費用、每月分期扣款約定等相關事宜，源仲介公司與ＷＡＨＡＮＡＨ公司與
    外勞間計有十二萬元之債權債務關係，嗣後因「源仲介」經營不善，其負責人李
    元中與告訴人百安公司負責人陳問進接洽，將其所有外勞仲介案件轉予百安公司
    。因國外仲介公司ＷＡＨＡＮＡＨ公司先將仲介費墊付，百安公司與ＷＡＨＡＮ
    ＡＨ公司達成協議，由百安公司分帳五萬元，以作為後續服務事項之報酬，ＷＡ
    ＨＡＮＡＨ公司七萬元，故被告將每名外勞七萬元匯予統吉公司，另五萬元即由
    百安公司收取。縱告訴人否認其有應繳款項與統吉公司之義務，自可另向統吉公
    司提起民事訴訟請求返還，被告事實上已將款項交予統吉公司，自無私吞侵占犯
    行；另被告於八十九年十一月七日，向雇主唐美桂收取二萬五千元交付百安公司
    ，公司即發給業務獎金，此有被告該年十一月薪資明細表備註「獎金一萬二千元
    唐美桂」足證，被告亦無侵占雇主唐美桂之應收款項云云。經查：
  (一)如附表所示款項，先後經被告收取後予以侵占之事實，業据告訴人百安公司代表
    人陳問進迭於偵查、原審及本院指訴甚詳，並提出經雇主林永盛（即林研孜）、
    楊錦江、唐美桂所簽名之帳款核對證明及被告出具之「自承犯法」文書附卷可稽
    （見發查卷第六、十八、二二、二四頁）。
  (二)雇主林永盛之外勞「蜜蜜」按月支付之仲介費部分，於被告在本院提出之證物(二)
    卷編號三八之一，所示之統吉公司勞工貸款電腦列印紀錄，於八十九年四、五月
    份之繳款紀錄係屬空白省略之狀，但雇主林永盛代理人林研孜所簽認之前開帳款
    核對證明，卻明載「五月十三日、六月十三日各收一萬元外勞借款」等情，再參
    以被告所自認係其親筆所寫之前開「自承犯法」文書上，亦明載「林永盛二萬」
    之情（見發查卷第二四頁），則與告訴人代表人陳問進於本院調查中指訴，此一
    「自承犯法」文書係被告寫下之侵占款項情形相符（見本院卷第二二三、二二四
    頁）。
  (三)原雇主楊國鎮之外勞「雅娣」按月支付之仲介費部分，於被告在本院提出之證物
    (二)卷編號三八，所示之統吉公司勞工貸款電腦列印紀錄，於八十九年五、六月份
    之繳款紀錄係屬空白省略，且計至該年七月份之狀，又此外勞前雇主為楊國鎮，
    因受監護人轉往安養中心，故由楊國鎮於八十九年八月三日申請轉換雇主，並於
    八十九年八月三十一日核准由新雇主楊錦江承接外勞「雅娣」等情，此有行政院
    勞工委員會職業訓練局以九十一年十一月十五日職外字第０九一００六七二七七
    號函附相關資料在卷足佐（見本院卷第二一二至二一八頁），故該外勞之八十九
    年八月份之仲介費應未收取，而新雇主楊錦江則自八十九年九月份起，向告訴人
    公司繳納按月之仲介費甚明，故前開雇主楊錦江於九十年五月十二日之帳款核對
    證明（見發查卷第十八頁），記載之「自八十九年八月」，應係誤載，此參楊錦
    江於稍後二日即九十年五月十四日所更正之證明中，即載明「自八十九年九月十
    四日起核薪時繳仲介費」等情（見本院證物(二)卷編號四六），再者被告所自認係
    其親筆所寫之前開「自承犯法」文書上，亦明載「楊錦江五萬」之情（見發查卷
    第二四頁），復參以告訴人代表人陳問進於本院調查中指訴，此一「自承犯法」
    文書係被告寫下之侵占款項等情，足認被告於外勞「雅娣」尚於雇主楊國鎮時已
    侵占八十九年五、六月份之二萬元，另再對照上開被告「自承犯法」文書所載五
    萬元數額，可見被告侵占關於雇主楊錦江自八十九年九月份起，按月繳納之仲介
    費應係三萬元。
  (四)雇主唐美桂係於八十九年十一月七日交予被告之仲介費（外勞欠款）一萬元，且
    此筆款項係同一日與外勞服務費（誤載仲介費）一萬五千元，一併交予被告收訖
    ，此有前開帳款核對證明（見發查卷第二二頁），而被告所舉證人曹麗雪於本院
    調查中關於百安公司發放獎金制度之證言及被告提出其當月薪資明細所記之備註
    「獎１２０００唐美桂」一節（見本院證物(二)卷編號三六），僅能證明其有繳納
    上開外勞服務費一萬五千元之事實（詳如後述），尚難據此憑以佐認被告確有將
    此一萬元之仲介費繳回告訴人公司，而參酌被告之前即有前述多次侵占類似款項
    之前情，堪認此一萬元應屬被告侵占無訛。
  (五)被告雖舉統吉公司九十年二月二十三日出具之收款證明及統吉公司蔣萍萍於原審
    證詞（見本院證物(二)卷編號三九、四十），證明統吉公司有收訖被告所交雇主林
    永盛、楊國鎮之每名外勞各七萬元仲介費云云，然據前所述，被告所提出之統吉
    公司勞工貸款電腦列印紀錄，關於雇主林永盛、楊國鎮部分，均有積欠之紀錄，
    足徵被告並非自雇主收取當月仲介費後，即予轉交統吉公司，以致統吉公司前述
    電腦帳目上仍有積欠之紀錄，而上開統吉公司之收款各七萬元之證明，應係被告
    於九十年二月十六日因違反就業服務法遭警約談製作筆錄後，自覺上開侵占款項
    情節恐遭識破，方向統吉公司補繳其所侵占而積欠之仲介費，此參被告於本院調
    查中所供認上開「自承犯法」文書係其於九十年二月份所寫（見本院卷第二二七
    頁）等語自明，是統吉公司則於九十年二月二十三日出具之收款證明。從而此項
    統吉公司收款證明及證人蔣萍萍上開證詞，均難採為對被告有利之認定；至於證
    人鍾永上警員於本院調查中所為關於一般仲介公司對於「國內仲介公司間轉介服
    務」與「雇主間接續聘僱」等情形之證言，亦難以佐認被告並無前揭侵占犯行，
    附此敘明。
  (六)被告雖辯：上開「自承犯法」文書右側「老闆：對不起，我實在是不得已才這樣
    犯法」，係指百安公司至八十九年八月二日止，於勞委會已有二筆業務過失紀錄
    ，加上邱陳賃外勞逃跑案，將可能引發百安公司可能面臨被停照之命運，被告基
    於自責之下所書寫。文書左側客戶姓名及金額，則指尚未收取或與他人（如客戶
    或統吉公司）有爭議部分，並非自承已收取未繳回公司。此觀其中記明：唐美桂
    部分，實則唐美桂亦尚未交付與被告。至於楊錦江「五萬元」，則係「一點五萬
    元」之漏載，此係楊錦江拒付部分。林永盛「二萬元」，則屬「雇主服務費」，
    此款已由「源仲介」收取，但告訴人卻硬要再向林永盛之妹林研孜再收一次款，
    被告無法茍同而記明云云，然雇主林永盛、楊錦江等人之仲介費，確遭被告侵占
    之情，已如前述，且上開「自承犯法」文書之記載，核與統吉公司前開電腦帳目
    相符，被告事後再就此文書之記載，予以飾詞圖卸自圓其說，自非可採。
  (七)綜上所述，被告所辯上情，純屬卸責之詞，均不足採，此部份事證明確，被告連
    續業務侵占犯行，堪以認定。
二、被告丙○○對於其所違反前揭就業服務法媒介外國人非法為他人工作犯行，業於
    本院坦承不諱（見本院卷第二六四、二七三頁），又查：
  (一)被告私自先行留用再將外勞ＳＡＬ非法仲介於他人使用之情，業據被告丙○○於
    警訊中坦承不諱（見林園分局警卷第一、二頁，第九頁），核與證人張恆華、邱
    陳賃、外勞ＳＡＬ於警訊中所述相符，被告於偵查中亦供：「邱陳賃不要外勞，
    剛好張恆華需要外勞，我就幫他轉過去，曹麗雪把邱陳賃的外勞帶回公司，是我
    將該名外勞帶到張恆華家，當時因為比較急迫，所以先轉給她用，再補辦手續」
    （見第一二七一九號偵卷第十四頁、第十六頁），另告訴人百安公司負責人陳問
    進亦稱：「家庭幫傭外勞引進後，原申請僱主不要，有二個處理方式，一是在七
    日內將該外勞送回國；一是向勞委會辦理轉出，如何勞委會不同意在七日內將之
    送回國。外勞ＳＡＬ是丙○○沒有辦理轉出私自送到張恆華家工作」等語（見原
    審卷第四四頁），足證被告丙○○乃在尚未辦理轉出之手續下，將該名外勞帶至
    雇主張恆華家中，其媒介外國人ＳＡＬ非法為他人工作之舉明確。
  (二)印尼籍外勞ＧＲＥＥＳＪＥ部分，係因李潘米英不符申請資格，被告乃以蔡金玉
    的名義申請外勞，該名外勞入境之後，被告即將之帶至李潘米英之家中工作等情
    ，業據被告丙○○於警訊中坦承不諱（見前鎮分局警卷第五至七頁），核與證人
    李潘米英、蔡金玉、外勞ＧＲＥＥＳＪＥ於警訊所述相符，被告媒介外勞ＧＲＥ
    ＥＳＪＥ非法為他人工作之犯行，亦堪認定。
  (三)被告明知原雇主李素真、陳青原所僱用之外勞（中文譯名尤莉等二名），其原雇
    主因故均無意再僱用，竟於八十九年八月間、九十年一月間，先後未經辦理轉換
    雇主之轉出手續，即媒介該二名外勞非法為其他雇主從事家庭幫傭工作等情，亦
    據被告於九十年五月十日向檢察官到案供承在卷（見他卷第三至四頁），核與告
    訴人公司於九十年三月二十二日及函述此一事實，而向高雄縣（市）警察局函知
    在案（見同上他卷第五至七頁），而上開警察機關既於九十年三月下旬，已因告
    訴人上開函述發覺被告此一犯罪行為，則被告於九十年五月十日始向檢察官到案
    說明案情一節，顯與法定自首要件不合，而被告此部份媒介外勞非法為他人工作
    之犯行，亦可認定。
三、按行為後法律有變更者，適用裁判時之法律。但裁判前之法律有利於行為人者，
    適用最有利於行為人之法律，刑法第二條第一項定有明文。查就業服務法已於九
    十一年一月二十一日修正公布，於同年月二十三日起生效施行，依修正後就業服
    務法第四十五條規定：「任何人不得媒介外國人非法為他人工作。」、同法第六
    十四條第二項規定：「意圖營利而違反第四十五條規定者，處三年以下有期徒刑
    、拘役或科或併科新臺幣一百二十萬元以下罰金。」，此與修正前（即八十六年
    五月二十一日修正公布）同法第五十六條規定：「任何人不得媒介外國人非法為
    他人工作。」，同法第五十九條第一項、第二項規定：「違反第五十六條規定者
    ，處六月以下有期徒刑、拘役或科或併科新臺幣十五萬元下罰」、「意圖營利而
    犯前項之罪者，處三年以下有期徒刑、拘役或科或併科新臺幣六十萬元以下罰金
    。」（就業服務法雖曾於八十九年一月二十六日亦有修正，惟此二條文並未修正
    ）比較結果，以八十六年五月二十一日修正公布之就業服務法第五十九條第二項
    規定為最有利於行為人之法律，自應適用該項之規定，合先敘明。
四、核被告丙○○侵占告訴人百安公司附表所示款項之行為，係犯刑法第三百三十六
    條第二項之業務侵占罪；又其媒介外國人非法為他人工作之行為，係違反修正前
    （即八十六年五月二十一日修正公布）就業服務法第五十六條之規定，應依同法
    第五十九條第二項論處。被告所為多次業務侵占及所為多次之非法仲介等行為，
    均屬時間緊接，所犯罪名相同，顯係出於概括之犯意為之，均應各論以連續犯，
    就被告違反就業服務法部分，依法加重其刑；另被告所為業務侵占部分，因侵占
    金額八萬元非鉅，且其中七萬元於本案起訴前均已補納完畢，此部分犯行情節甚
    輕，爰不依連續犯加重規定予以加重其刑，附此敘明。另被告所犯前開業務侵占
    罪與違反就業服務法罪，二罪犯意各別，犯罪構成要件互異，應予分論併罰。
五、原判決關於被告丙○○部分，予以論罪科刑固非無見，惟查：
  (一)被告被訴行使偽造私文書（切結書）部分，尚不成立犯罪，如後所述，原判決誤
    認被告亦犯此部份罪責，自有未合。
  (二)被告業務侵占部分，如附表所述共計八萬元，原判決誤認被告尚連續將雇主林永
    盛、張惟毅、蔡瑞蘭、楊錦江、唐美桂、李潘米英所收取之款項共十七萬五千元
    一併予以侵占，亦有未洽。
  (三)被告違反就業服務法部分，原判決漏未認定被告媒介原雇主李素真、陳青原所僱
    用之外勞（中文譯名尤莉等二名）非法為其他雇主工作部分，亦有不當。
六、被告丙○○猶執前詞否認犯行，提起上訴指摘原判決不當；另公訴人循告訴人請
    求提起上訴，指摘原判決關於被告丙○○部分量刑過輕等語，固均無理由，惟原
    判決關於被告丙○○部分既有可議，自應由本院予以撤銷改判。爰審酌被告丙○
    ○犯罪動機目的，為圖一己私利，媒介外國人非法工作，對於社會治安與國人之
    工作權之危害程度，所侵占之金額非鉅，及其尚無犯罪前科之素行尚佳（見本院
    卷第二二頁之臺灣高等法院被告全國前案紀錄表）等一切情狀，分別量處如主文
    第二項所示之刑，並各諭知易科罰金折算之標準。又依法定其應執行之刑，及諭
    知易科罰金折算之標準。
七、公訴意旨另以；
  (一)被告丙○○於八十九年三月起至九十年三月間止，將其向雇主林永盛（誤繕為聖
    ）、張惟毅、蔡瑞蘭、楊錦江、唐美桂、李潘米英所收取之款項共約二十二萬元
    （按原起訴共約三十萬元，扣除附表所示八萬元），連續多次予以侵吞入己；又
    明知九十年二月二十日、同年三月十六日，其上有蔡金玉、王美珠署押之切結書
    ，係其利用不詳姓名之人所偽造，竟基於掩飾其犯行，而將上開偽造之切結書繳
    回百安公司，足以生損害於蔡金玉、王美珠。因認被告另犯刑法第三百三十六條
    第二項業務侵占及刑法第二百十六條、第二百十條之行使偽造私文書等罪嫌。
  (二)按犯罪事實應依證據認定之，無證據不得推定其犯罪事實；另不能證明被告犯罪
    者，應諭知無罪之判決，刑事訴訟法第一百五十四條、第三百零一條第一項分別
    定有明文。又按刑事訴訟法上所謂認定犯罪事實之證據，係指足以認定被告確有
    犯罪行為之積極證據而言，該項證據自須適合於被告犯罪事實之認定，始得採為
    斷罪資料；告訴人之告訴，係以使被告受刑事訴追為目的，是其陳述是否與事實
    相符，仍應調查其他證據以資審認（最高法院二十九上字第三一０五號、五十二
    年台上字第一三００號判例均足資參照）。再按刑法第二百十條之偽造文書，以
    無制作權之人冒用他人名義而制作該文書為要件之一，如果行為人基於他人之授
    權委託，即不能謂無制作權，自不成立該條之罪（最高法院四十七年台上字第二
    二六號判例意旨足參）。
  (三)公訴人認被告涉犯此部份罪嫌，係以告訴人百安公司指訴，證人蔡金玉、王美珠
    證詞，並有雇主林永盛等人出具之帳款核對證明、蔡金玉、王美珠名義之切結書
    ，而被告空言款項已繳回百安公司不足採等情為據。然訊據被告否認有此部分被
    訴犯行，辯稱：其向雇主所收此部份款項均繳回公司，另雇主林永盛、楊錦江部
    分，則已繳至國外仲介公司所委託之國內代收統吉公司；又切結書雖係伊繳回公
    司，但其上蔡金玉、王美珠等二人署押，非伊所偽造等語。經查：
  １公訴人認被告涉犯此部份侵占款項數額，依據告訴人於偵查中所提告訴狀內容，
    仲介費部分：雇主林永盛尚有五萬元（原告訴七萬元，扣除附表編號一所示二萬
    元），雇主楊錦江尚有二萬元（原告訴七萬元，扣除附表編號二、三所示五萬元
    ），雇主張惟毅四萬元，雇主蔡瑞藍三萬元；服務費部分：雇主李潘米英部分未
    據告訴（應係被告自己僱用外勞之服務費二萬元），雇主唐美桂服務費一萬五千
    元，實係共計十七萬五千元（見發查卷第一頁反面至第二頁），核先敘明。
  ２雇主林永盛、楊錦江前開仲介費部分，依據統吉公司電腦帳目尚難證明被告亦有
    侵占此部份款項，又證人蔣萍萍於原審亦證：「林永盛、楊國鎮所雇用的外勞向
    國外公司所繳之貸款，必須委託源仲介公司繳回，源仲介公司再將此部業務轉給
    百安公司，我們公司有受國外公司委託，所以百安公司必須要繳給國外公司的錢
    就直接匯到我們公司來」、「我們是代印尼的一家ＷＡＨＡＮＡＨ公司收取費用
    」等語（見原審卷第一九三、三００至三０二頁），另證人鍾永上警員於本院調
    查中亦證：「如果是十二萬元，就是向前面或國外仲介公司協調，如果協調不成
    的時候，要按照勞委會的規定，按實際服務去收費，不能再重複向外勞收費。雇
主變的時候，仲介費也不變，不能再多收，如果外勞進來簽的契約他所應該付的
    服務費是十二萬元，無論仲介是哪一間公司，雇主是哪一個，就是十二萬元的部
    分；依這張外勞（即楊錦江、楊國鎮僱用之外勞雅娣）匯款明細表，這個外勞來
    台灣的仲介費是十二萬元，每個月扣一萬元，這可能是國外仲介公司委託國內的
    仲介公司收的，據我所知，國外公司會將屬於國內公司應得的仲介費一次墊付，
    日後向外勞每個月收的仲介費用全部匯給國外仲介公司，像這一件來看，應該是
    國外仲介公司已經付費給國內仲介公司；仲介公司所提的借款，是指外勞每月仲
    介費，並非真正有借款情形；伊所認識大部分仲介公司做法均如此」等語（見本
    院卷第一五七至一五九頁），是縱令被告依告訴人公司規定，不得逕交此部份仲
    介費予統吉公司，亦僅屬被告違反告訴人公司內部行政管理規章問題，自難認定
    被告此部份所為，亦屬基於業務侵占犯意而為之犯行。
  ３被告確有向雇主張惟毅收取八十九年七月至十月計四萬元，及向雇主蔡瑞蘭收取
    八十九年八月至十月計二萬元（另一萬元則係蔡瑞蘭自行匯款予告訴人公司）等
    仲介費用款項，雖被告未能提出其交予告訴人百安公司之明確收據等證明文件，
    然告訴人百安公司自承公司內有定期會計查核，為何均未發現予以舉發，亦未向
    雇主張惟毅、蔡瑞蘭催款等情，此有雇主張惟毅、蔡瑞蘭證明書二份足佐（見本
    院卷第一九六、一九七頁），另被告亦無遭受告訴人公司催款一節，亦有證人趙
    妙玲於本院調查中證述在卷（見本院卷第六八頁）。再參以告訴人指陳被告侵占
    雇主蔡瑞蘭三萬元仲介費部分，尚包括八十九年九月份之一萬元，係蔡瑞蘭自行
    匯款予告訴人公司部分，自無被告收取而予以侵占可言，顯見告訴人指訴此部份
    情節，亦非全然可信。
  ４告訴人雖否認監護工獎金係二萬元服務費收取後才發放之情，而陳稱「公司為鼓
    勵業務多開發客戶，因此規定只要外勞入境次月五日即發放業務獎金一萬二千元
    」（見原審卷第一０四頁）云云，然證人曹麗雪於原審及本院均稱「公司是要收
    取服務費之後才會發放獎金，不會在還沒有收取服務費就先發獎金」、「監護工
    外勞是隔月發放獎金，也是算人頭的，壹個壹萬兩千元」等語（見原審卷第二四
    頁，本院卷第六四、六五頁），核與證人趙玲玲、周秉弘、鍾永上於本院調查中
    所證情節相符（見本院卷第六七、六九、一五九頁），復參以監護工服務費須向
    雇主收取，則雇主是否如期順利繳交服務費，尚未可以預期，仲介公司於服務費
    入賬後始發給業務員獎金，自合於保障仲介公司權益之常情。是被告所辯依其薪
    資明細之獎金記載，足以證明該雇主之服務費二萬元即有交回百安公司一節，應
    屬可信。本件被告於八十九年十一月薪資明細表備註「獎金一萬二千元唐美桂」
    （見本院證物(二)卷編號三六），另被告於九十年一月份之薪資明細內載有蔡金玉
    獎金一萬二千元之情（見原審卷第二七頁），均足以證明被告已將雇主唐美桂、
    蔡金玉（即起訴書所指李潘米英）所收服務費款項交付告訴人公司，被告自無侵
    占此款項之事實。至於告訴意旨所稱「被告自己申請僱用外勞而積欠告訴人公司
    二萬元」部分，即便被告果真尚未支付此一款項，僅屬民事債務履行範疇，更無
    成立被告業務侵占甚明。
  ５卷附切結書中蔡金玉之簽名（見前鎮分局警卷第十五八頁），雖經證人蔡金玉表
    示均非渠等所簽名（見同上警卷第八頁反面），又證人李潘米英於警訊亦稱：這
    本聘僱手冊我根本就沒見過，也沒有簽名，而且我簽名字體也差太多等語（見同
    上警卷第四頁反面），而李潘米英及蔡金玉二人，所書寫「蔡金玉」三字（見第
    一二七一九號偵卷第三四、四九頁），固核與切結書中所書「蔡金玉」字體不同
    ，然證人蔡金玉於警訊筆錄亦自承「外勞格西入境後丙○○有帶來給我見一面。
    然後就走了，沒有在我家看護；我知道外勞格西在我乾女兒（李潘米英）處工作
    ；當初丙○○以我名義申請外勞，我知道」等語（見同上警卷第八頁反面），即
    可明證證人蔡金玉係有同意以其名義，為證人李潘米英申請僱用外勞自明；又證
    人李潘米英於警訊亦陳明「當初申請外勞均由被告全權處理；以蔡金玉名義都是
    由伊出面，有跟被告說要申請外勞，所有接洽及往來文件，被告均是找伊」等語
    （見同上警卷第一頁反面、第三頁反面），證人李潘米英亦於本院調查中證稱「
    蔡金玉人頭係伊找的，蔡金玉也知道伊要用其名義申請，所有外勞的事都是委託
    被告去辦，全部辦好，給她二萬元」等語（見本院卷第七一頁），足徵證人李潘
    米英對於申請外勞事項，應有概括授權被告全部處理之意。雖經核對被告所為筆
    跡與切結書中「蔡金玉」之筆跡，尚非一致，惟縱令係被告委由不知名者代簽蔡
    金玉簽名，然此切結書本屬「外籍家庭監護工聘僱手冊」之一部份（見同上警卷
    第十三至二五頁），則被告若意在完成證人李潘米英所授權申請外勞之全部申辦
    項目，而為代簽蔡金玉簽名之舉，自難謂此非經證人蔡金玉、李潘米英之授權，
    故被告縱有代簽蔡金玉之名，亦屬本於授權申辦外勞之認知情形下所為，揆諸前
    開說明，尚無從論以偽造私文書罪責，自亦不構成行使偽造文書犯行。
  ６卷附之九十年三月十六日有王美珠署押之切結書，此部分之簽名雖非王美珠本人
    所簽，惟此係證人即王美珠公司之會計李采娟，因當時王美珠本人在國外，而由
    王美珠委託其代簽等情，此經證人李采娟於原審到庭證述明確（見原審卷第三三
    九頁），自非被告所擅自偽造甚明，則被告自無行使偽造文書犯行可言。
  ７告訴人公司代表人陳問進及該公司會計鄭秀鶯雖於原審及本院均陳稱該公司業務
    人員不得向雇主收款，雇主應以匯款方式繳交按月之仲介費等語，然證人趙妙玲
    、周秉弘均於本院調查中證稱：「我們都是收現金，交給老闆或是老闆娘，公司
    沒有簽收單據」；「我們都是直接交給老闆娘，老闆娘沒有開單據給我們」等語
    （見本院卷第六七、六九頁），另證人曹麗雪亦證稱：「照理講公司規定業務人
    員不可以去收服務費用，但是也有客戶要業務人員去代收的，如果有這種要求就
    會去收費用，這種情形我們就會先口頭報告跟公司講一下這種情形」（見本院卷
    第六五頁），足證告訴人所陳「業務人員不得代為收款」等語，不足採為對被告
    丙○○不利之認定。至於被告所提出關於其他月份之薪資明細、告訴人公司以余
    德慶為名之帳戶匯款明細表等件，亦屬被告任職告訴人公司之相關薪資、告訴人
    公司外勞雇主之匯款紀錄，亦難佐為對被告不利之認定。此外證人曹麗雪於本院
    調查中所稱「代收服務費時，業務員準備一本簿子，繳回去的時候要請會計簽名
    」云云（見本院卷第六六頁），純屬此證人之個人做法，無從以被告未為如此，
    據以推論被告即無將款項交回告訴人公司，附此敘明。
  ８告訴人代表人陳問進於本院調查中雖稱：「丙○○當時應該是說侵占不到三十萬
    元吧；我有問他，那天他有口頭承認，但是他沒有寫『侵占』二字，我當初有要
    被告修改寫清楚侵占，結果被告說要回去查所有的資料，他說他記不起金額（見
    本院卷第二二四頁），並舉證人陳姿伶為證云云，然證人陳姿伶於本院調查中卻
    稱：「當時丙○○沒有說到『侵占』二字；陳問進看到丙○○紙上所寫的金額，
    陳問進就叫丙○○回家再查；大約是去年三月下旬的時候，我上班時間在我們陳
    總經理辦公室裡面，因為我們大約都知道余小姐有關收取監護工款項沒有收進公
    司」（見本院卷第二二五、二二六頁），且關於證人陳姿伶知悉被告承認侵占等
    違法情事，應屬於重要證據，然告訴人前於本案偵查、原審多次調查程序中均未
    提出，是告訴人代表人陳問進及證人陳姿伶前開此部份陳述，亦難佐為對被告不
    利之證據認定。
  (四)綜上所述，復查無其他積極證據足認被告丙○○有此部分被訴業務侵占、行使偽
    造私文書等犯行，是被告丙○○被訴此部分犯行，自屬不能證明犯罪，本應就此
    部分為無罪之諭知，惟公訴人認被告被訴業務侵占部份與前開業務侵占認定有罪
    部分，有連續犯關係，及被訴行使偽造私文書部分與前開違反就業服務法認定有
    罪部分，有牽連犯關係，均有裁判上一罪之關係，爰不另為無罪之諭知，併此敘
    明。
據上論結，應依刑事訴訟法第三百六十九條第一項前段、第三百六十四條、第二百九
十九條第一項前段，就業服務法【民國八十六年五月二十一日修正公布】第五十六條
、第五十九條第一、二項，刑法第二條第一項但書、第十一條前段、第五十六條、第
三百三十六條第二項、第五十一條第五款、第四十一條第一項前段，罰金罰鍰提高標
準條例第一條前段、第二條，判決如主文。
本案經檢察官劉文水到庭執行職務。
中    華    民    國      九十一      年      十二      月     二十三   日
                              臺灣高等法院高雄分院刑事第六庭
                                  審判長法官  王憲義
                                        法官  謝靜雯
                                        法官  張意聰
右正本證明與原本無異。
本判決關於業務侵占及違反就業服務法部分，均不得上訴。
檢察官如不服本判決關於行使偽造私文書部分，應於收受本判決後十日內向本院提出
上訴書狀，其未述上訴理由者，並得於提起上訴後十日內向本院補提理由書狀（均
須按他造當事人之人數附繕本)「切勿逕送上級法院」。
                                      書記官  王婉蓉
中    華    民    國      九十一      年      十二      月     二十三   日
附錄：本判決論罪科刑法條：
刑法第三百三十六條第二項
對於業務上所持有之物，犯前條第一項之罪者，處六月以上五年以下有期徒刑，得併
科三千元以下罰金。
就業服務法【民國八十六年五月二十一日修正公布】第五十六條
任何人不得媒介外國人非法為他人工作
就業服務法【民國八十六年五月二十一日修正公布】第五十九條第一、二項
違反第五十六條規定者，處六月以下有期徒刑、拘役或科或併科新台幣十五萬元以下
罰金。
意圖營利而犯前項之罪者，處三年以下有期徒刑、拘役或科或併科新台幣六十萬元以
下罰金。
附     表  ：
┌─────┬───────┬──────┬───────┬──────┐
│編      號│侵  占  時  間│侵占客戶所繳│客  戶  名  稱│ 金      額 │
│          │              │款項        │              │            │
├─────┼───────┼──────┼───────┼──────┤
│    一    │八十九年五月十│仲介費      │林永盛（林研孜│一萬元      │
│          │三日          │            │）            │            │
│          ├───────┼──────┼───────┼──────┤
│          │八十九年六月十│仲介費      │林永盛（林研孜│一萬元      │
│          │三日          │            │）            │            │
├─────┼───────┼──────┼───────┼──────┤
│    二    │八十九年五月  │仲介費      │楊國鎮        │一萬元      │
│          ├───────┼──────┼───────┼──────┤
│          │八十九年六月  │仲介費      │楊國鎮        │一萬元      │
├─────┼───────┼──────┼───────┼──────┤
│    三    │八十九年九月起│仲介費      │楊錦江        │每月一萬元、│
│          │三個月份      │            │              │共三萬元    │
├─────┼───────┼──────┼───────┼──────┤
│    四    │八十九年十一月│仲介費      │唐美桂        │一萬元      │
│          │七日          │            │              │            │
└─────┴───────┴──────┴───────┴──────┘
